臺灣高等法院刑事判決
111年度上易字第216號
上  訴  人  臺灣臺北地方檢察署檢察官
被      告  侯建宇


上列上訴人因被告竊盜案件，不服臺灣臺北地方法院109年度易
字第237號，中華民國110年12月20日第一審判決（起訴案號：臺
灣臺北地方檢察署108年度偵字第17954號），提起上訴，本院判
決如下：
    主  文
上訴駁回。
    理  由
一、公訴意旨略以：被告侯建宇與同案被告張躍騰（另經原審判
    決無罪確定）於民國108年2月3日凌晨5時50分許，在臺北市
    信義區松壽路20巷內「00000大樓」車道出入口，見告訴人
    嚴宗伯因酒醉路倒街邊而認有機可趁，竟共同意圖為自己不
    法所有，基於竊盜之犯意聯絡，先由同案被告張躍騰靠近告
    訴人身旁，再通知被告到場，2人先後翻搜告訴人之隨身物
    品，進而竊取告訴人所有、置放其身旁之手提包1個(內有現
    金新臺幣〈下同〉1萬元、信用卡4張、提款卡3張、健保卡2張
    、鑰匙1串、iPhone手機1支）及其手上之沛納海手錶1只，
    得手後，旋快步逃離現場，因認被告涉犯修正前刑法第320
    條第1項之竊盜罪嫌。
二、按犯罪事實之認定，係據以確定具體的刑罰權之基礎，自須
    經嚴格之證明，故其所憑之證據不僅應具有證據能力，且須
    經合法之調查程序，否則即不得作為有罪認定之依據。倘法
    院審理之結果，認為不能證明被告犯罪，而為無罪之諭知，
    即無前揭第154條第2項所謂「應依證據認定」之犯罪事實之
    存在；因此，同法第308 條前段規定，無罪之判決書只須記
    載主文及理由，而其理由之論敘，僅須與卷存證據資料相符
    ，且與經驗法則、論理法則無違即可，所使用之證據亦不以
    具有證據能力者為限，即使不具證據能力之傳聞證據，亦非
    不得資為彈劾證據使用。故無罪之判決書，就傳聞證據是否
    例外具有證據能力，本無須於理由內論敘說明（最高法院10
    0 年度台上字第2980號判決意旨參照）。
三、按犯罪事實應依證據認定之，無證據不得認定犯罪事實；不
    能證明被告犯罪者，應諭知無罪之判決，刑事訴訟法第154
    條第2項、第301條第1項分別定有明文。認定不利於被告之
    事實，須依積極證據，苟積極證據不足為不利於被告事實之
    認定時，即應為有利於被告之認定，更不必有何有利之證據
    ；認定犯罪事實所憑之證據，雖不以直接證據為限，間接證
    據亦包括在內，然而無論直接或間接證據，其為訴訟上之證
    明，須於通常一般之人均不致有所懷疑，而得確信其為真實
    之程度者，始得據為有罪之認定，倘其證明尚未達到此一程
    度，而有合理之懷疑存在時，事實審法院復已就其心證上理
    由予以闡述，敘明其如何無從為有罪之確信，因而為無罪之
    判決，尚不得任意指為違法（最高法院30年上字第816 號、
    76年台上字第4986號判例意旨參照）。
四、公訴意旨認被告涉犯竊盜罪嫌，無非係以被告於警詢及偵查
    中之供述、證人即同案被告張躍騰於警詢及偵查中之陳述、
    告訴人嚴宗伯於警詢及偵查中之證述、監視器錄影畫面翻拍
    照片、勘驗筆錄為主要論據。被告於本院審理中未到庭，其
    於原審審理中固坦承有於上開時、地看見告訴人後，將告訴
    人之手提包拿走，嗣後又放回告訴人身邊等節，惟堅詞否認
    有何竊盜犯行，辯稱：伊以為告訴人是伊的客人，所以幫告
    訴人保管他的手提包，後來伊發現告訴人並非伊的客人，伊
    就把手提包放回告訴人身旁，伊沒有竊取告訴人的物品等語
    。經查：
  ㈠同案被告張躍騰於108年2月3日清晨5時50分許，在臺北市信
    義區松壽路20巷內「00000大樓」車道出入口，見告訴人因
    酒醉路倒在地，即電聯被告前來該處查看，被告到場後拿取
    告訴人置放於身側之手提包後離開現場，嗣後又返回現場並
    將告訴人之手提包放回其身側後離去。告訴人清醒時，察覺
    其置於身旁之手提包1個（內含現金1萬元、信用卡4張、提
    款卡3張、健保卡2張、鑰匙1串、iPhone手機1支）及配戴於
    手上之沛納海手錶1只均遭竊等情，為被告所是認，並據告
    訴人、同案被告張躍騰於警詢及偵查中證述明確（108年度
    偵字第17954號卷〈下稱偵字卷〉第41至44頁、第51至53頁、
    第106至109頁），復經原審勘驗監視器錄影畫面確認無訛，
    此有原審109年11月25日勘驗筆錄1份及監視器錄影畫面翻拍
    照片31張在卷可憑（原審易字卷一第168至170頁、第173至2
    03頁），此部分事實，固堪認定，然無法證明告訴人失竊之
    手提包1個（含其內物品）及手錶1只確為被告所竊取。
  ㈡經原審勘驗現場監視器錄影畫面，顯示告訴人於5時16分28秒
    許倒臥於地，同案被告張躍騰於5時50分50秒許出現在告訴
    人身旁並使用手機，被告於5時53分53秒許到達現場，與同
    案被告張躍騰會合並走至告訴人身旁，於5時54分03秒許彎
    腰拿取告訴人身側之手提包後離開現場，之後於5時56分29
    秒許被告返回現場並彎腰將手提包放回告訴人身側，其後被
    告在告訴人身旁來回移動，告訴人於5時58分44秒許弓起膝
    蓋坐在地上，同案被告張躍騰與被告於5時59分6秒許一同離
    開現場，此有原審勘驗筆錄1份及監視器錄影畫面翻拍照片3
    1張（原審易字卷一第168至170頁、第173至203頁）存卷可
    考，核與證人張躍騰於偵查中證稱：伊於案發當時先去倒垃
    圾，看到告訴人倒在路邊，伊覺得告訴人好像是被告的客人
    ，故伊聯絡被告上來查看，後來被告說要去拿制服，就拿著
    告訴人的手提包走下樓，後來被告有將手提包放回原位等語
    相符（詳見偵字卷第107至108頁），被告既已將告訴人手提
    包放回告訴人身旁後離去，已難認告訴人嗣後失竊之手提包
    ，為被告所竊取，又衡諸常情，倘若同案被告張躍騰與被告
    欲竊取告訴人所有之物，自應於被告將告訴人之手提包拿走
    之後旋即逃離現場，以免徒增遭告訴人發現或遭檢警查緝之
    風險，豈有返回現場將手提包放回原處，並在現場來回移動
    ，逗留一段時間後方離去之理，堪信被告辯稱其僅係為了幫
    告訴人看顧財物方拿取告訴人之手提包，嗣後發現告訴人並
    非其客人，乃將手提包放回等語，應非子虛。再者，復無證
    據證明被告有趁其拿走告訴人手提包之際，竊取告訴人手提
    包內物品之行為，自不得僅以被告曾拿取告訴人之手提包乙
    節，逕認被告有竊取告訴人之財物。
　㈢依原審勘驗現場監視器錄影畫面，顯示被告將手提包放回告
    訴人身側，並離去後，於6時1分25秒許，一名身著淺色上衣
    、深色長褲之男子（下稱A男）騎乘自行車至現場，其拉上
    衣服之帽子套在頭上，並戴上口罩後靠近告訴人，於6時3分
    33秒許蹲在告訴人左側身旁翻找，又起身至告訴人右側蹲下
    ，在告訴人身側翻找，於6時4分51秒許起身繞過告訴人離開
    現場，此有原審勘驗筆錄及監視器錄影畫面翻拍照片11張附
    卷可憑（原審易字卷一第168至170頁、第203至213頁），參
    以告訴人失竊物品為手提包（含其內物品）及戴在手上之手
    錶，堪信係在被告將告訴人之手提包放回原處並離開後，嗣
    後出現之A男更有機會接近告訴人並竊取該手提包，且被告
    兩次靠近告訴人時，均為彎腰拿取告訴人手提包及放回手提
    包之行為，並無在被告身側翻找物品或碰觸告訴人身體之情
    ，反而係A男先頭罩衣帽、戴口罩，以遮擋其容貌，並分別
    於告訴人左、右兩側翻找物品，時間長達1分多鐘，益徵A男
    有時間及機會一同竊取告訴人配戴在手上之手錶。自無從僅
    以被告曾拿取保管告訴人手提包一節，推論告訴人失竊之手
    提包（含其內物品）、手錶等物品，確為被告所竊。
五、綜上所述，依公訴人提出之證據，固足認被告於上揭時地曾
    一度拿取告訴人手提包，然客觀上尚未達到使通常一般之人
    均不致於有所懷疑，而得確信被告確有竊取告訴人物品之程
    度，而有合理懷疑之存在，復無其他積極事證足認被告有何
    竊盜犯行，揆諸首揭說明，被告犯行尚無從證明，自應諭知
    無罪之判決，以昭審慎。原審亦同此認定，而為被告無罪之
    諭知，核無違法不當。
六、檢察官上訴意旨略以：依據原審勘驗結果，被告在已酒醉路
    倒意識不清告訴人身邊徘徊，卻無任何救護之舉動，反而翻
    搜告訴人身上的隨身物品，足見被告已明知告訴人非熟客「
    小K」，仍翻搜告訴人物品，甚至拿取其手提包，其有為自
    己不法所有之意圖甚明。至於A男係於被告完成「翻找」、
    「將告訴人手提包帶離現場」及「再放回」等動作之後，始
    接近告訴人，故被告比起該男子更有充分機會搜刮告訴人財
    物。原審認事用法與經驗法則及論理法則有違，其判決違背
    法令，至為明顯等語。惟查，被告與告訴人素不相識，對於
    告訴人酒醉路倒於地，本無救護之義務，被告雖曾一度拿取
    告訴人之手提包，然目的係出於代為保管客戶物品，嗣後因
    確認告訴人並非其客人，故將手提包放回告訴人身側，此據
    被告於原審中供陳明確，衡以被告嗣後確有將手提包放回告
    訴人身側，並於現場來回走動及逗留一段時間始離去，已堪
    信被告所辯非屬無據。又被告兩次靠近告訴人時，均為彎腰
    拿取告訴人手提包及放回手提包之行為，並無在被告身側翻
    找物品或碰觸告訴人身體之情，此有原審勘驗筆錄及監視器
    翻拍照片可憑，上訴意旨認被告有「翻搜」告訴人物品，已
    有誤會，又A男係於被告將手提包放回告訴人身側後，始頭
    罩衣帽、戴口罩靠近告訴人，並分別於告訴人左、右兩側翻
    找物品達1分多鐘，A男自然更有時間及機會竊取告訴人手提
    包及戴在手上之手錶，自無從僅以被告曾拿取保管告訴人手
    提包一節，推論其確有竊取告訴人之手提包（含其內物品）
    及手錶等物品，而以竊盜罪相繩。上訴意旨執前詞認被告涉
    犯竊盜罪，尚非可採，難認有理由，應予駁回。
七、被告經本院合法傳喚，無正當之理由不到庭，爰不待其陳述
    ，逕以一造辯論而為判決。　　
據上論斷，應依刑事訴訟法第368條、第371條，判決如主文。
本案經檢察官黃嘉妮提起公訴，檢察官林黛利提起上訴，檢察官
許仲瑩到庭執行職務。　　　　
中　　華　　民　　國　　111 　年　　5 　　月　　18　　日
                  刑事第九庭    審判長法　官  潘翠雪
                                      法　官  陳信旗
                                      法　官  俞秀美
以上正本證明與原本無異。
不得上訴。
                                      書記官  謝崴瀚
中　　華　　民　　國　　111 　年　　5 　　月　　19　　日